# 请教陈版关于顺流交易毛利问题

提问人：sh_carol 时间：2013-03-22 10:02:43
陈版，您好。公司A2011年对其联营公司的几家子公司有顺流交易，未实现毛利也进行了抵消，但是由于投资成本小于未实现毛利，所以未全部抵消也未确认递延收入，公司A采用IFRS。 2012 年，A公司要收购该联营公司的部分子公司，请教陈版A公司应如何进行账务处理，对于未实现毛利如何处理？另外需要作为期后事项披露吗？是需要调整事项吗？谢谢。

回答人：chenyiwei
回复 sh_carol 的帖子
在IFRS下，个别报表层面对长期股权投资应采用成本法或者作为可供出售金融资产核算，所以个别报表层面只须按实际支付的收购价款确认为投资成本即可，无特殊抵销问题。
在合并报表层面，假设为非同一控制下合并，则对于所取得的被购买方各项资产、负债的初始确认和商誉计算等，均按照企业合并准则处理，也没有特殊问题。在对联营企业进行权益法核算时，应视同这部分内部交易损益已经实现，对期末的长期股权投资（联营企业）核算无特殊影响。 如果收购事项在期后发生且对A公司影响较大的，则作为资产负债表日后非调整事项予以披露。

提问人：zcw75228 时间：2013-03-31 14:32:24
回复 chenyiwei 的帖子
求教，请问，
在新会计准则下，顺流销售（母公司销售给子公司）是全额抵消母公司的留存收益的？ 与之相反，逆流交易（子公司销售给母公司）未实现利润按比例分配母公司留存收益和非控制权益？ 是这样的吗？

回答人：chenyiwei
顺流交易未实现损益的影响全部冲减归属母公司股东的净利润；逆流、平流交易未实现损益的抵消影响需按比例（在内部交易中处于卖方地位的子公司的股权结构）在归属母公司股东的净利润和少数股东损益之间分配。

提问人：zcw75228 时间：2013-03-31 20:26:27
前几天，我们遇到这样的问题，大家在计论时，有人提出在注册会计师考试书本上，新准则下无论顺流、逆流交易在母公司个别报表是的调整都是一样的，按比例抵销。是这样的吗？

回答人：chenyiwei
个别报表层面的处理是一样的，但合并报表层面的处理有差异。

提问人：zcw75228 时间：2013-04-01 11:44:48
对联营企业、合联企业的权益法核算未实现内部收益已经按比例抵销了，可合并报表还要求全额抵销归属于母公司净利润？这如何去理解啊陈老师？

回答人：chenyiwei
我在 2010 年 4 月在本版面有专门的回复，你可以搜索一下。另外需注意：合并报表层面的调整也是按比例进行的，不是全额。准则讲解中举例的表述错误。

提问人：zcw75228 时间：2013-04-03 13:02:28
老师，您第一个回复，顺流交易未实现损益的影响全部冲减归属母公司股东的净利润； 您第二个回复，另外需注意：合并报表层面的调整也是按比例进行的，不是全额。 您上面的第一个回复是错的吧？

回答人：chenyiwei
不矛盾。前一回复是针对合并范围内的母子公司之间的内部销售；后一回复是针对本企业与合营／联营企业之间的销售在权益法核算中的处理，适用范围不同。

提问人：呼叫帮助 时间：2018-06-10 18:23:38
联营企业顺流交易未实现内部交易损益如何确定？ 准则讲解只是讲了最简单的情况（收入-成本），实务中顺流交易涉及的流转税，能确认与该交易直接相关的销售费用，该顺流交易对应的所得税费用，是否也应包括在内部交易损益的范围呢？
相关税费已经缴纳或者将要向税务局缴纳，这部分不应该包含在内部交易损益中。 chenyiwei回复 赞同楼上网友意见。实际上与合并报表中母子公司之间内部交易的抵销原则类似。
合并报表中未实现内部交易，由于会导致相关资产的计税基础和会计基础不一致，是可以确认递延所得税的，相当于考虑了所得税费用的影响。联营企业顺流交易是不是也可以考虑所得税费用影响呢？
chenyiwei回复 dongsong1974 的帖子 不考虑。因为顺销交易的标的资产期末是在联营、合营企业的账面上，并不在合并报表范围内单列为一项资产，所以对其在联营、合营企业账面上的账面价值和计税基础之间的差异也就不作单独考虑。
chenyiwei回复dongsong1974 的帖子 与合营、联营企业相关的递延所得税应按《企业会计准则第 18 号——所得税》第十二条、第十四条的规定确认。个别报表层面并未冲销营业收入和营业成本，仅仅调整长期股权投资和投资收益，其中导致的长期股权投资的暂时性差异应当与其他权益法核算形成的暂时性差异一并考虑能否确认递延所得税的问题，不会就这部分被抵销的内部交易未实现损益的影响予以单独考虑。
还有个问题想和陈版探讨，就是顺流交易合并现金流量表的问题。假设顺流交易全部实现现金流量，合并报表因为抵销未实现内部交易损益而减少营业收入，那合并现金流量表如何处理？是将该部分现金流量调至“收到的其他与经营活动有关的现金”么？ chenyiwei回复 dongsong1974 的帖子 建议作为“收到的其他与投资活动有关的现金”。这部分被抵销的内部交易未实现损益，相当于提前从被投资企业收回投资或者取得投资收益，但又不具有上述两者的法律形式。
感谢陈版主，如果顺流交易完全是赊销，那合并报表可能会出现很奇特的现象。例如：母公司本年新设立，只有 1 个类似壳的子公司，对持股40%联营企业顺流交易是 100 （为母公司全部收入），假设不考虑税费。合并应收账款为 100 ，合并营业收入为 60 ，合并现金流量为 0 。结果从一般逻辑关系看比较怪异，不知陈版主有何看法？ chenyiwei回复 dongsong1974 的帖子 发表于 2011-6-17第一眼看似乎比较怪异，但考虑到合并报表层面对联营企业权益法核算的性质的特殊性（多数情况下采用的是“权益法是一种合并报表方法”的观点，但在某些方面保留了作为资产后续计量方法的特征），所以出现你说的结果似乎难以避免，而且即使以后IFRS 11取代了IAS31，并相应修改了IAS 28，这些新的或者修订后的准则生效之后，也还是不能解决你说的这个问题。
陈版，请教您那联营企业逆流交易是不是也需要考虑所得税费用影响呢？

回答人：chenyiwei
逆流交易的标的资产（存货、固定资产等）是留在投资方账面上的，所以会导致投资方合并报表层面该资产的账面价值和计税基础不一致，且对应于合并利润表上的投资收益，所以应确认递延所得税资产。